臺灣高等法院民事裁定　　　　　　　　　96年度抗字第1254號
抗　告　人　禾鴻科技股份有限公司
　　　　　　司)
法定代理人　甲○○
代　理　人　乙○○
抗告人因與相對人丙○○間聲明異議事件，對於中華民國96年7
月2日臺灣士林地方法院95年度執字第22598號所為裁定提起抗告
，本院裁定如下：
    主  文
抗告駁回。
抗告程序費用由抗告人負擔。
    理  由
一、查抗告人軍成科技股份有限公司業已更名為禾鴻科技股份有
    限公司，其法定代理人及公司所在地均未變更，有抗告人公
    司最新公司變更登記事項表及台北市政府營利事業登記證附
    卷可稽（見本院卷第13至20頁），合先敘明。
二、聲明及抗告意旨略以：相對人前執原法院95年度票字第9393
    號本票准予強制執行裁定（下稱系爭本票裁定）暨確定證明
    書聲請強制執行，該本票裁定係向抗告人法定代理人甲○○
    之戶籍地址「臺南縣山上鄉山上村山上175號」為送達，並
    由住居於該址之甲○○父親王介石收受。惟抗告人法定代理
    人甲○○自89年12月1日起至95年6月30日止即任職於新竹縣
    長洛國際股份有限公司，其妻陳美偉自91年起則任職於新竹
    市之國立清華大學，93年間甲○○以其妻陳美偉名義購買並
    入住位於新竹市○○路41-5號8樓一品博觀社區之房屋，且
    擔任該社區之管理委員會委員，其子女亦在新竹市出生與就
    學，顯然甲○○主觀上有久住新竹市之意思、客觀上亦有居
    住新竹市之事實，故甲○○設定住所於新竹市，非其戶籍登
    記地台南縣。至甲○○之所以自出生時起至今，其戶籍均與
    其父王介石所設者同址，未曾遷出，係因工作繁忙及長輩安
    土重遷觀念所致，惟其二人並無共營生活之事實，王介石顯
    非甲○○之同居人，系爭本票裁定由王介石代為收受，應未
    為合法送達。再者，依公司法第28條之1規定，對於公司法
    人為送達者，依正當程序應先向公司所在地為送達，如無從
    送達，始得改向代表公司之負責人送達，或以公告代之。抗
    告人公司實未曾收受系爭本票裁定，縱本件曾向負責人送達
    ，亦不生合法送達之效力。且甲○○執行抗告人公司業務之
    職務上行為，係屬民法第23條所稱因特定行為選定居所，則
    「台北市區3號3樓」即應視為甲○○之住所，而
    應向該址為送達。系爭本票裁定未向該址送達，顯非合法。
    相對人據系爭本票裁定為執行名義聲請強制執行，於法未合
    ，爰依強制執行法第12條規定聲明異議。又原法院先前於95
    年9月22日駁回抗告人之聲明異議，經台灣高等法院以95年
    度抗字第1550號民事裁定廢棄原裁定，並經最高法院以96年
    度臺抗字第306號民事裁定駁回相對人之抗告確定，相對人
    之執行名義既經廢棄，執行法院即應撤銷本件強制執行。詎
    原法院竟駁回抗告人之聲明異議，為此提起抗告等語。
三、原裁定略以：甲○○係以久住之意思住於台南縣山上鄉山上
    村山上175號，則系爭本票裁定向甲○○之同居人王介石補
    充送達，並無不合。況抗告人前於95年9月18日向原法院簡
    易庭聲請閱覽系爭本票裁定卷宗，並於95年10月12日以系爭
    本票裁定暨確定證明書為證物，向原法院遞狀聲明異議，足
    見抗告人對於系爭本票裁定之已完全知悉，猶稱系本票裁定
    未經合法送達而不受其羈束，顯違反誠信。至抗告人指稱系
    爭本票為偽造云云，乃實體問題，執行法院無審認權限，抗
    告人應依強制執行法第14條規定提起異議之訴以謀解決。從
    而抗告人聲明異議為無理由，應予駁回等語。
四、查抗告人於95年9月18日以系爭本票裁定未經合法送達為由
    ，聲明異議，原法院於95年9月22日駁回其異議，經本院以
    95年度抗字第1550號民事裁定廢棄原裁定，並經最高法院以
    96年度臺抗字第306號民事裁定駁回相對人之抗告確定，係
    認關於抗告人之法定代理人甲○○雖設籍於台南縣，惟其是
    否以戶籍地作為住居所，與其父是否具有同居人關係，應由
    原法院查明，並未認定相對人提出之執行名義尚未有效成立
    ，抗告人主張相對人之執行名義業經廢棄，聲請撤銷本件強
    制執行，即有誤會。
五、按民法第20條第1項規定，須以久住之意思，住於一定地域
    者，始為在該地有住所，若因事務或業務寄居其地，非有久
    住之意思者，縱令時歷多年，亦僅得謂為居所，不能認為住
    所（最高法院27年上字第2454號判例參照）。又民法第24條
    所謂「廢止住所」，必須依一定之事實，足認以廢止意思離
    去其住所者始足當之，故暫時離去其住所而無廢止住所之意
    思，尚不得謂住所之廢止。查抗告人之法定代理人甲○○自
    承其自出生起即與其父王介石共同居住設籍於「台南縣山上
    鄉山上村山上175號」，此並有戶籍謄本及全戶戶籍資料查
    詢結果可稽。抗告人固辯稱甲○○自89年起至今皆居住於新
    竹市，並於新竹市置產、生女，已設定住所於新竹市，僅因
    工作繁忙及長輩安土重遷觀念致未將設於台南之戶籍遷出云
    云，並提出長洛國際股份有限公司證明書、國立清華大學在
    職證明書、建物所有權狀、一品博觀公寓大廈管理委員會、
    戶口名簿為佐。然查，甲○○於95年間接任抗告人公司董事
    長一職時，猶登記其住所為「台南縣山上鄉山上村上山175
    號」；其長女王芊云於92年10月16日出生後，甲○○旋於92
    年11月7日將其戶籍遷入上址，足證抗告人並無廢止上開住
    所之意。且依抗告人所提長洛國際股份有限公司證明書可知
    甲○○係因89年至該公司工作而遷居新竹，而觀諸卷附戶口
    名簿僅其妻陳美偉及次女王柏勻設籍於新竹，益徵甲○○僅
    因工作關係寄居新竹，暫以該地為居所，並無廢止上開台南
    住所之意。
六、次按對於無訴訟能力之公司法人為送達者，應向當事人本人
    或其法定代理人之住居所、事務所或營業所行之，此觀民事
    訴訟法第127條第1項及第136條規定自明。最高法院93年度
    台上字第948號裁判見解亦同，可資參照。抗告人雖舉公司
    法第28條之1為辯，但按該條文係規定「主管機關依法應送
    達於公司之公文書無從送達者，改向代表公司之負責人送達
    之；仍無從送達者，得以公告代之。」是該條所指者乃公司
    法所定主管機關對公司為送達之方式，核與民事訴訟或非訟
    事件之送達截然不同，抗告人此節所辯，容屬誤會。
七、抗告人復謂依民法第23條規定，「台北市區3號3
    樓」應視為甲○○之住所云云。按因特定行為選定居所者，
    關於其行為，視為住所，民法第23條定有明文，此選定居所
    之制度乃為交易之便利而設，與生活之實質無關，係由法律
    行為當事人，就其法律關係，選定可視為住所之處所。故居
    所之選定，為附隨於基本法律行為所為之意思表示，亦為法
    律行為，須與基本法律行為以同樣之方法為之。即基本法律
    行為為契約者，其選定應以契約為之，換言之，居所之選定
    ，應有其雙方之合意，且僅關於特定行為發生效力。查抗告
    人並未舉證證明甲○○曾就系爭本票法律關係為選定居所之
    意思表示，且已獲相對人同意，其於本院逕以甲○○執行抗
    告人公司業務之職務上行為，即謂應以抗告人公司所在地為
    其選定居所，殊無可採。
八、綜上，甲○○之住所仍為「台南縣山上鄉山上村山上175號
    」，系爭本票裁定依該址送達，並由同住於該處之甲○○父
    親王介石以同居人身分於送達證書上蓋章收受，應屬合法送
    達。抗告人於收受裁定後，未於法定期間提起抗告，該裁定
    自已確定。相對人執已確定之系爭本票裁定聲請強制執行，
    於法並無不合。抗告人以系爭本票裁定未經合法送達尚未確
    定為由，聲明異議，洵屬無據，原裁定予以駁回，並無違誤
    ，抗告意旨仍執陳詞，指摘原裁定不當，求予廢棄，為無理
    由，應予駁回。
九、據上論結，本件抗告為無理由，依強制執行法第30條之1、
    民事訴訟法第495條之1第1項、第449條第1項、第95條、第
    78條，裁定如主文。
中　　華　　民　　國　　96　　年　　10　　月　　4 　　日
                    民事第一庭
                        審判長法　官  張耀彩
                              法　官  林金吾
                              法　官  盧彥如
正本係照原本作成。
本裁定除以適用法規顯有錯誤為理由，並經本院許可外，不得再
抗告。如提起再抗告，應於收受後10日內委任律師為訴訟代理人
向本院提出再抗告狀。並繳納再抗告費新台幣１千元。
中　　華　　民　　國　　96　　年　　10　　月　　9 　　日
　　　　　　　　　　          書記官  鄭兆璋
